臺灣臺北地方法院刑事判決
111年度審易字第810號
公  訴  人  臺灣臺北地方檢察署檢察官
被      告  徐文六



上列被告因妨害名譽案件，經檢察官提起公訴（110年度偵字第3
3281號），本院判決如下：
    主  文
甲○○犯公然侮辱罪，處罰金新臺幣捌仟元，如易服勞役，以新臺
幣壹仟元折算壹日。
    事  實
一、甲○○於民國110年10月9日下午2時17分前某時起，在址設臺
    北市○○區○○路○段00號3樓之道藩圖書館內閱覽書報，因見館
    內包含乙○○在內之其他讀者有抖腳情形，認此行為不甚雅觀
    且已妨害其閱讀心情，於同日下午2時17分許外出時經過乙○
    ○座位後方，口出「男抖窮、女抖賤」等語（尚無證據足認
    甲○○此語係針對乙○○所為之侮辱行為）。乙○○聽畢十分不滿
    ，認遭甲○○辱罵，遂前往值班台向館員江佳珍、黃麗華反應
    此事，央請江佳珍、黃麗華約束甲○○之行為。甲○○嗣於同日
    下午5時55分許時返回上開圖書館，乙○○及黃麗華遂上前欲
    與甲○○溝通。甲○○聽罷卻對乙○○十分不滿，與乙○○發生激烈
    口角爭執，甲○○竟基於公然侮辱之犯意，在屬公共場所之圖
    書館值班台前，接續對乙○○辱罵「男抖窮、女抖賤，妳就是
    賤」、「沒什麼好說的，就是男抖窮、女抖賤」等語，以此
    方式指謫乙○○「賤」，足以貶損乙○○人格及尊嚴。
二、案經乙○○訴由臺北市政府警察局大安分局報告臺灣臺北地方
    檢察署檢察官偵查起訴。
    理  由
一、程序方面：
    按被告以外之人於審判外之陳述，雖不符刑事訴訟法第159
    條之1至第159條之4之規定，然經當事人於審判程序同意作
    為證據，法院審酌該言詞陳述或書面陳述作成時之情況，認
    為適當者，亦得為證據；當事人、代理人或辯護人於法院調
    查證據時，知有第159條第1項不得為證據之情形，而未於言
    詞辯論終結前聲明異議者，視為有前項之同意，刑事訴訟法
    第159條之5定有明文。本件作為證據使用之相關審判外陳述
    ，經被告甲○○及檢察官於本院審理中均同意作為證據（見審
    易卷第36頁、第79頁至第80頁），本院審酌該等陳述作成時
    之情況正常，所取得過程並無瑕疵，且與本案相關之待證事
    實具有關連性，亦無證明力明顯過低等情形，適當作為證據
    ，依前開刑事訴訟法第159條之5第1項之規定，認上開陳述
    具有證據能力。
二、認定犯罪事實所憑之證據及理由： 
    訊據被告固坦承於110年10月9日下午2時17分許，在首揭圖
    書館內口出「男抖窮、女抖賤」等語之事實，然矢口否認有
    何公然侮辱犯行，辯稱：從小師長就教導「男抖窮、女抖賤
    」的道理，當時圖書館裡面很多人都在抖腳，我是要離開圖
    書館去外面辦事時喃喃自語，並非針對告訴人乙○○云云。經
    查：
　㈠被告於110年10月9日下午2時17分前某時起，在址設臺北市○○
    區○○路○段00號3樓道藩圖書館內閱覽圖書，嗣於同日下午2
    時17分許欲外出，其行經告訴人座位後方時，口出「男抖窮
    、女抖賤」等情，據被告於警詢、偵訊及本院審理時坦承不
    諱（見偵卷第8頁、第81頁、審易卷第35頁），核與證人即
    告訴人於警詢及偵訊指述情節一致（見偵卷第11頁至第14頁
    、第69頁至第70頁），應可認定此部分事實。雖觀之現場監
    視器錄影翻拍照片（見偵卷第15頁），可見告訴人身旁尚有
    眾多讀者閱覽書報，無從排除被告所辯其係因看不慣館內有
    很多人在抖腳才口出「男抖窮、女抖賤」等語之可能性，尚
    難憑此逕認被告係基於侮辱犯意而羞辱告訴人「賤」，然已
    足證明告訴人所述其因被告口出此言而要求館員江佳珍、黃
    麗華協助約束被告行為乙情，確屬實在。
　㈡被告雖否認其於同日下午5時55分許返回圖書館後，有對告訴
    人辱罵「男抖窮、女抖賤，你就是賤」、「沒什麼好說的，
    就是男抖窮、女抖賤」等語之情形，然證人即告訴人於警詢
    、偵訊業明確指稱：被告於下午5時30分許至6時之間回到圖
    書館，我就跟館員反應希望她們可以勸說被告，後來我、館
    員在櫃檯那邊對被告進行勸說，被告就大聲對我吼「男抖窮
    、女抖賤，妳就是賤」等語（見偵卷第11頁至第14頁、第69
    頁至第70頁），核與證人即當日值班館員江佳珍於警詢陳述
    及偵訊結證（見偵卷第61頁、第69頁至第71頁）、證人即當
    日值班館員黃麗華於偵訊結證（見偵卷第109頁至第110頁）
    之情節一致。觀之現場監視器錄影翻拍照片（見偵卷第15頁
    ），確可見被告、告訴人及館員江佳珍、黃麗華於案發當日
    下午5時55分至6時10分許在館內值班台附近對話，且被告與
    告訴人發生激烈爭執，甚有其他讀者見狀上前阻擋在二人之
    間以緩和情勢等情，足徵證人江佳珍、黃麗華確於案發現場
    見聞完整過程。復審以證人江佳珍、黃麗華均為道藩圖書館
    館員，於本案前與告訴人、被告均不相識，遑論對其中一方
    存有恩怨，被告於本院審理時亦自承其並不認識館員等情（
    見審易卷第81頁），殊難想像證人江佳珍、黃麗華具有甘犯
    刑法偽證罪而誣陷被告入罪之動機，應認其等因執行職務見
    聞本件案發經過所為之證詞具有高度可信性，資可補強告訴
    人指述之憑信性。加以被告對其於同日下午2時17分許行經
    告訴人後方口出「男抖窮、女抖賤」等語之本件糾紛起源從
    不否認，顯見告訴人之指述絕對無端發難，準此，被告於11
    0年10月9日下午5時55分許返回圖書館時，因不滿告訴人向
    館員反應其前遭被告以「男抖窮、女抖賤」等語辱罵，因而
    與告訴人發生激烈口角爭執，進而於爭吵過程對告訴人辱罵
    「男抖窮、女抖賤，你就是賤」、「沒什麼好說的，就是男
    抖窮、女抖賤」等情，堪以認定，被告泛予否認，無從採憑
    。
　㈢又刑法公然侮辱罪之規範作用，係在保護個人位於社會群體
    生活之人格法益，特別是個人對於社會就其人格價值所為評
    價之主觀感受或反應，故關於是否構成「侮辱」的判斷，除
    應注意行為人與被害人之性別、年齡、職業等個人條件外，
    尤應著重行為人與被害人間之關係、行為時之客觀情狀、行
    為地之方言或語言使用習慣等事項，依社會一般人對於語言
    使用之認知，進行客觀之綜合評價，不宜僅著眼於特定之用
    語文字，率爾論斷。又是否屬於足以貶損他人評價之侮辱行
    為，應參酌行為人之動機、目的、智識程度、慣用語言、當
    時所受刺激、所為用語、語氣、內容及前後連接文句綜合觀
    之。被告於110年10月9日下午2時17分許口出「男抖窮、女
    抖賤」，固難認定係針對告訴人所為之謾罵，然其嗣於同日
    下午5時55分許與告訴人發生激烈爭執，於爭吵過程對告訴
    人指稱「男抖窮、女抖賤，你就是賤」、「沒什麼好說的，
    就是男抖窮、女抖賤」等語，顯已係在公共場所指謫告訴人
    「賤」，絕非未針對特定對象之個人情緒抒發，依一般日常
    生活經驗，係指指謫告訴人行為及品格低下之意，屬於對人
    格之貶抑，足使受謾罵者難堪、窘迫，造成他人人格及名譽
    貶損，確屬侮辱性言詞無訛。　　
　㈣綜上所述，被告前揭所辯，均不足採，本件事證明確，其犯
    行堪以認定，應予依法論科。
三、論罪科刑：
  ㈠核被告所為，係犯刑法第309條第1項公然侮辱罪。
  ㈡爰以行為人之責任為基礎，審酌被告因不滿告訴人找館員對
    其勸告，竟心生不滿，與告訴人爭吵過程以首揭言語公然侮
    辱告訴人，所為確有不當。復考量被告犯後否認犯行，於本
    院審理期間不斷揚言欲對告訴人及證人提告，完全未檢討自
    己行為之不當，犯後態度甚差，兼衡被告陳稱：目前已退休
    ，前在報社工作，大學法律系畢業，無須扶養之親屬，小孩
    都在國外成家等語(見審易卷第82頁)之智識程度及家庭經濟
    狀況，及告訴人社經地位與其名譽受損程度，暨被告犯罪動
    機、目的、手段、行為時所受刺激及犯罪所生危害等一切情
    狀，量處如主文所示之刑，並諭知易服勞役罰金之折算標準
    。　　
據上論斷，應依刑事訴訟法第299條第1項前段，判決如主文。
本案經檢察官林易萱提起公訴，檢察官朱玓到庭執行職務。
中　　華　　民　　國　　111 　年　　9 　　月　　22　　日
                  刑事第二十庭   法  官   宋恩同
以上正本證明與原本無異。
如不服本判決應於收受送達後20日內向本院提出上訴書狀，並應
敘述具體理由；其未敘述上訴理由者，應於上訴期間屆滿後20日
內向本院補提理由書（均須按他造當事人之人數附繕本）「切勿
逕送上級法院」。告訴人或被害人如對於本判決不服者，應具備
理由請求檢察官上訴，其上訴期間之計算係以檢察官收受判決正
本之日期為準。因疫情而遲誤不變期間，得向法院聲請回復原狀
。
                                 書記官  林鼎嵐
中　　華　　民　　國　　111 　年　　9 　　月　　22　　日
附錄本案論罪科刑法條全文：
刑法第309條
公然侮辱人者，處拘役或 9 千元以下罰金。
以強暴犯前項之罪者，處 1 年以下有期徒刑、拘役或 1 萬 5千
元以下罰金。